臺灣臺南地方法院刑事判決　　　　　　　　　　　　九十一年度交訴字第一六四號
　　公　訴　人　臺灣臺南地方法院檢察署檢察官
　　被　　　告　乙○○
　　選任辯護人　鄭世賢
右列被告因業務過失致死案件，經檢察官提起公訴（九十一年度偵字第五九七五號）
，本院判決如左：
    主  文
乙○○從事業務之人，因業務上之過失致人於死，處有期徒刑參月，如易科罰金，以
參佰元折算壹日。
    事  實
一、乙○○係全利農工企業有限公司之司機，平日即以駕駛大貨車運送公司貨物為其
    主要工作，乃從事駕駛業務之人。其於民國九十一年二月二日晚間，駕駛車牌號
    碼ＵＫ－六０七號自用大貨車，載運全利農工公司之畜牧廢棄物，沿臺南縣東山
    鄉東山村南一六五號縣道（起訴書誤載為台一六五線公路），由南往北方向行駛
    ，欲返回該公司卸除上開廢棄物。而於同日晚間八時三十五分許，途經該南一六
    五號縣道十五公里五百公尺處時，理應注意汽車行駛時，駕駛人應注意車前狀況
    ，並隨時採取必要之安全措施，又依當時天候晴朗、夜間有照明、路面乾燥無缺
    陷，道路無障礙物、視距復屬良好等情以觀，客觀上亦無不能注意之情事，其竟
    疏未注車前狀況，見前方有車欲斜穿道路作左轉時，亦未採取必要之安全措施，
    即貿然前行。適有未依規定繫妥安全帶之洪榮舜，駕駛懸掛車牌為三Ｍ－四九四
    一號之自用小客車（該車原車牌號碼應為Ｄ七－九四七五號），沿右述南一六五
    號縣道，由北往南方向，同時行經該處，亦疏未注意汽車駕駛人飲用酒類後，其
    血液中酒精濃度超過百分之０‧０五以上者不得駕車（洪榮舜事後經解剖送驗鑑
    定結果，其血液中之酒精濃度高達０．四七三％，即四七三 MG/DL），且未注意
    轉彎車應讓直行車先行，即貿然斜穿道路做左轉欲進入該路段東側路旁之砂石場
    。乙○○因有上開疏失，以致看見做左轉之洪榮舜所駕駛之小客車時，業已避煞
    不及，其所駕駛之大貨車車頭，乃因之直接與洪榮舜所駕駛之小客車車頭發生碰
    撞，並造成洪榮舜受有肝臟挫裂傷等傷害，且因胸腹腔鈍傷伴有大出血，而當場
    傷重不治死亡。乙○○則於肇事後，犯罪未被有偵查權之公務員或機關發覺前，
    即向臺南縣警察局白河分局警員報案而自首，並坦承肇事進而接受裁判。
二、案經洪榮舜之子洪棱峰訴由臺灣臺南地方法院檢察署檢察官偵查起訴。
    理  由
一、被告乙○○雖不否認有於前述時、地，駕車與被害人洪榮舜所駕駛之自小客車發
    生車禍，並造成被害人死亡之結果等事實，然辯稱：其不知有何過失，當日其車
    子還沒到路口，被害人的車子就迎面撞過來，且被害人係酒醉駕車，亦未打左轉
    方向燈，其應無未注意車前狀況之疏失等語。
二、經查，右開犯罪事實，除有道路交通事故調查報告表一紙及事故現場及車損蒐證
    照片二十六張附卷可參外，另證人即本件車禍發生前，駕車跟在被害人洪榮舜所
    駕駛小客車後方之甲○○，於本院審理時亦到庭具結證稱：「當天我是往南要去
    東山，我當時跟在被害人小客車後面約四、五十公尺左右，快到肇事現場時，有
    看見被害人小客車有打左轉方向燈，且有踩煞車減速，我無法判斷有無停止，隨
    後被害人小客車稍有左轉，突然間就被大貨車撞上，我感覺大貨車開的很快，但
    是我沒辦法判斷大貨車的車速有多快，小客車轉彎時並沒有突然轉彎，是很順暢
    的左轉，還沒完成轉彎就被撞……肇事前我跟被害人的車有三、四分鐘，並沒有
    發現被害人的小客車有異狀的情形，被害人打方向燈到被撞時間不久，被害人大
    概在轉彎前十幾公尺打方向燈的，慢慢的開準備左轉……」等語（本院九十一年
    九月二十日審判筆錄參照），顯見本件被害人於車禍發生前做左轉彎時，本有打
    方向燈，且其轉彎之情形亦非突然。又被告乙○○於警訊時即已供稱：其與被害
    人所駕駛之小客車相距約五十公尺時，即看到對方車輛切入其所行駛之車道等語
    （九十一年二月二日警訊筆錄參照，相驗卷宗第六頁正面）；且其於偵查中復自
    承：其在一百多公尺遠時，即看到被害人之小客車斜斜過來等情（參見九十一年
    二月三日偵訊筆錄，相驗卷宗第十七頁正面），可知被告於肇事前，在其所駕駛
    大貨車距離被害人所駕駛之小客車五十公尺以上之距離時，即已發現被害人之小
    客車有斜穿道路欲做左轉之情形。
三、其次，就本件車禍之事故現場及車損蒐證照片及道路交通事故調查表中之警繪現
    場圖等資料觀察可知，被告乙○○所駕駛之大貨車與被害人洪榮舜所駕駛之小客
    車發生撞擊後，兩車停止位置相距不遠，而就兩車之車損情形以觀，兩車之撞擊
    角度亦不大。至被害人所駕駛之小客車之左轉角度雖不大，但該車於肇事時，則
    應仍係處於行駛狀態中；又被害人之小客車與被告之大貨車二車之前輪，肇事時
    則均打向左方，但被告之大貨車前輪打向左方之角度較大，被害人之小客車前輪
    打向左方之角度較小，顯見撞擊當時之一剎那間，被害人之小客車係於行駛中欲
    作左轉，而被告之大貨車則係在尚有速度之情況下直行等情，復有臺灣省車輛行
    車事故覆議鑑定委員會九十一年五月二十一日府覆議字第九一０六二０號函一份
    在卷可憑。綜合上述說明可知，本件車禍之發生部分因素，應係被告於預見被害
    人之小客車有斜穿道路作左轉之行車狀況下，竟未及早減速慢行，作隨時停車之
    準備，並採取必要之安全措施，以致將撞及時仍左閃不及，造成二車未互讓與誤
    判情況而發生肇事。
四、按汽車行駛時，駕駛人應注意車前狀，並隨時採取必要之安全措施，道路交通安
    全規則第九十四條第三項定有明文。本件被告乙○○於前述時、地，駕車於道路
    上行駛，理應注意前開道路交通安全規則，而案發當時天候晴朗、夜間有照明，
    且路面乾燥無缺陷、道路上未有任何障礙物、視距復屬良好等情，則有前述道路
    交通事故調查報告表載明可考，據此判斷，客觀上亦無不能注意之情事，其竟疏
    未注車前狀況，見前方有車斜穿道路欲作左轉時，亦未採取必要之安全措施，即
    貿然前行，以致不慎與被害人洪榮舜所駕駛之小客車發生碰撞，並造成被害人死
    亡之結果，是被告之駕車肇事行為，具有過失甚明。另如前述，本件被害人於車
    禍發生前做左轉彎時，本有打方向燈，且其轉彎之情形亦非突然，因之假若被告
    於肇事前，確有注意車輛前方之各項交通動態，並預為採取必要之安全措施，則
    其應尚有迴避本件車禍發生之機會，故被告之上開駕駛行為，就本件車禍之發生
    而言，顯然具有過失。
五、況本件經送臺灣省臺南區行車事故鑑定委員會及臺灣省車輛行車事故覆議鑑定委
    員會鑑定結果，亦均認被告乙○○之駕駛行為，應係本件車禍之肇事次因，復有
    上開二鑑定委員會九十一年三月十三日南鑑字第九一０二四九號函附之鑑定意見
    書（鑑定意見一）及九十一年五月二十一日府覆議字第九一０六二０號函各一份
    在卷可考，此結果更加證明證被告乙○○駕車肇事致被害人洪榮舜死亡之駕駛行
    為，實有過失。基此，足見被告上開所辯：其不知有何過失，且無未注意車前狀
    況之疏失云云，顯均係犯後卸責之詞，而難採信。
六、至被害人洪榮舜事後經法醫解剖並將血液送驗結果，其血液中之酒精濃度，竟高
    達四七三 MG/DL（即０‧四七三％），此有法務部法醫研究所九十一年六月十九
    日法醫理字第０九一０００一四五九號函附之（九一）法醫所醫鑑字第０一六五
    號鑑定書存卷可佐（該鑑定書第七頁參照），該結果業已超過可得合法駕車之血
    液中酒精濃度０‧０五％之標準甚多，顯見被害人係於大量飲酒後而駕駛前述小
    客車。而被害人於此等酒後駕車之情況下，其做左轉前之駕駛行為，雖如證人甲
    ○○所證述：肇事前其跟被害人的車有三、四分鐘，並沒有發現被害人的小客車
    有異狀的情形，被害人打方向燈到被撞時間不久，被害人大概在轉彎前十幾公尺
    打方向燈的，慢慢的開準備左轉，而無異常之駕駛情形，然因其飲酒後反應及操
    控能力業已變差，故其左轉見對向有來車時，亦無法如正常人一般之立即反應，
    並進而採取安全之避煞措施。從而，被害人之酒後駕車行為，係本件車禍肇事之
    主要因素之一，應無疑義。又被害人疏未注意汽車轉彎時應讓直行車先行而貿然
    左轉之駕駛行為，即為本件車禍之肇事主因，則據前開二委員會之鑑定結果載明
    可證。然而，被告乙○○之上述過失，既與被害人之前開過失，併合而為本件車
    禍之肇事原因，則被害人之過失，或可供為被告量刑時之斟酌，但被告之刑責，
    則不能因此相抵而獲得減免。另如前述，證人甲○○雖曾證稱：其感覺肇事時大
    貨車開的很快等語，但其亦同時表示：沒辦法判斷大貨車的車速有多快等情，而
    參照本件車禍之道路交通事故調查表之警繪現場圖及事故現場及車損蒐證照片，
    可知二車撞擊後，被告之大貨車停止之位置，距離二車之撞擊點甚近，而且亦無
    明顯之煞車痕跡，故被告所駕駛之大貨車於肇事前之行車速度，應非極快。此外
    ，亦查無其他積極事證，足以證明被告所駕駛之大貨車確有高速行駛之情形，是
    本件被告於肇事當時，應無行車超速之駕駛行為，附此敘明。
七、此外，被害人洪榮舜因本件車禍，而當場傷重不治死亡，亦經臺灣臺南地方法院
    檢察署檢察官督同檢驗員相驗屬實，並製有勘驗筆錄、驗斷書、相驗屍體證明書
    各一份在卷足憑。另被告乙○○之過失駕車肇事行為，與被害人之死亡結果間，
    具有相當因果關係，亦屬顯然。從而，本件事證已甚明確，被告之過失致人於死
    犯行，應可認定。
八、查被告乙○○係全利農工企業有限公司之司機，平日即以駕駛大貨車運送公司貨
    物為其主要工作，乃從事駕駛業務之人。其駕駛大貨車載運公司畜牧廢棄物而不
    慎肇事，並致被害人洪榮舜死亡，核其所為係犯刑法第二百七十六條第二項之業
    務過失致死罪。又被告於肇事後，犯罪未被有偵查權之公務員或機關發覺前，即
    向臺南縣警察局白河分局報案自首並坦承肇事，進而接受裁判等情，則有卷附之
    道路交通事故調查報告表及警訊筆錄載明可證，是應依刑法第六十二條前段自首
    之規定，減輕其刑。本院審酌被告之生活狀況、品行、智識程度、本件犯罪所生
    之危險、損害，以及被告肇事後雖未積極與告訴人洪棱峰及被害人之其他家屬，
    洽商民事損害賠償事宜，且其前述過失駕駛行為，亦造成被害人死亡之嚴重結果
    ，然被害人肇事前未依規定繫妥安全帶，則有上開道路交通事故調查報告表記明
    可證（參見該報告表第二十九項），此等情形應係導致被害人車禍發生後，造成
    胸腹腔鈍挫傷伴有大出血之因素；又如前述，本件被害人大量飲酒後之駕駛行為
    ，以及疏未注意汽車轉彎時，轉彎車應讓直行車先行即貿然左轉等駕駛行為，係
    本件車禍發生之肇事主因，故被告之過失程度，經核尚屬輕微等一切情狀，量處
    如主文所示之刑，並諭知易科罰金之折算標準。
據上論斷，應依刑事訴訟法第二百九十九條第一項前段，刑法第二百七十六條第二項
、第六十二條前段、第四十一條第一項前段，罰金罰鍰提高標準條例第一條前段、第
二項，判決如主文。
中      華      民      國      九十一      年      十     月     四    日
                                  臺灣臺南地方法院交通法庭
                                      法  官    陳  志  成
右正本證明與原本無異。
如不服本判決，應於判決送達後十日內，向本院提出上訴狀。
                                      書記官    彭  建  山
中      華      民      國      九十一      年      十     月     四    日
附錄本案論罪科刑法條全文：
刑法第二百七十六條
因過失致人於死者，處二年以下有期徒刑、拘役或二千元以下罰金。
從事業務之人，因業務上之過失犯前項之罪者，處五年以下有期徒刑或拘役，得併科
三千元以下罰金。
